臺灣高等法院刑事裁定
                                     108年度抗字第2113號
抗  告  人
即  受刑人  王昱仁





上列抗告人因聲請定其應執行刑案件，不服臺灣新北地方法院中
華民國108年11月25日裁定（108年度聲字第4451號），提起抗告
，本院裁定如下：
    主  文
抗告駁回。                                              
    理  由
一、原裁定意旨略以：
  ㈠檢察官聲請意旨略以：受刑人王昱仁因犯毒品危害防制條例
    等案件，先後經判決確定如附表，應依刑法第53條、第51條
    第5款，定其應執行之刑，爰依刑事訴訟法第477條第01項聲
    請裁定等語。
  ㈡按數罪併罰，有二裁判以上者，依刑法第51條之規定，定其
    應執行之刑；數罪併罰，宣告多數有期徒刑者，於各刑中之
    最長期以上，各刑合併之刑期以下，定其刑期，但不得逾30
    年，刑法第53條、第51條第05款分別定有明文。次按裁判確
    定前犯數罪者，併合處罰之。但有下列情形之一者，不在此
    限：一、得易科罰金之罪與不得易科罰金之罪。二、得易科
    罰金之罪與不得易服社會勞動之罪。三、得易服社會勞動之
    罪與不得易科罰金之罪。四、得易服社會勞動之罪與不得易
    服社會勞動之罪。前項但書情形，受刑人請求檢察官聲請定
    應執行刑者，依第51條規定定之，同法第50條亦規定甚明。
    刑事判決關於有期徒刑或拘役得易科罰金之規定，刑法第41
    條分別定有明文，惟所犯為數罪併罰，其中之一罪雖得易科
    罰金，但因與不得易科之他罪合併處罰之結果，於定執行刑
    時，祇須將各罪之刑合併裁量，不得易科罰金合併執行（司
    法院大法官會議釋字第144號解釋）。
  ㈢經查，受刑人於附表「犯罪日期」欄所示時間，因犯如附表
    所示之罪名等案件，經法院判處如附表「宣告刑」欄所示之
    刑（惟如附表編號02所示之備註欄「判決合併定應執行1年3
    月。」應補充為「經本院以108年度審訴字第142號判決定應
    執行刑有期徒刑1年3月」），均經確定在案，本院審核受刑
    人所犯如附表所示之罪，均係於附表編號01所示判決確定日
    期前所為，認聲請為正當，應定其應執行之刑。本件受刑人
    所犯附表編號2、4所示之罪所處之刑不得易科罰金，另附表
    編號1、3所示之罪所處之刑則得易科罰金，合於刑法第50條
    第1項但書第1款情形，須經受刑人請求檢察官聲請定其應執
    行刑者，始得依第51條規定定之。茲本件受刑人業已請求聲
    請人就如附表所示之罪，向法院提出定應執行刑之聲請，有
    民國108年10月9日定刑聲請切結書在卷足按，聲請人以本院
    為各該案犯罪事實最後判決之法院，聲請定其應執行之刑，
    本院審核認其聲請為正當，爰依刑事訴訟法第477條第1項、
    刑法第53條、第51條第05款，裁定應執行有期徒刑2年7月。
    核無不合。
二、抗告意旨略以：受刑人如附表四案，原法院僅減一月，應有
    違比例原則、罪刑相當原則：本件均係施用毒品，情節非重
    ，原裁定之定刑過高云云。
三、經查：
  ㈠按定執行刑，受理法院就聲請事件之審查，固屬法院得自由
    裁量之事項，裁量權之行使，除應合法律規定外部界限外，
    尚須符合所謂自由裁量之內部性界限（最高法院108 年度台
    抗字第02號裁定）；而刑法第57條規定係針對個別犯罪為科
    刑裁量時，明定科刑基礎及尤應注意科刑裁量事項，兩者應
    裁量事項，自應有不同裁量（最高法院105年度台抗字第927
    號裁定）。
  ㈡數罪併罰之定應執行刑，係出於刑罰經濟與責罰相當之考量
    ，本含有恤刑性質，故須在該數罪之刑全部未曾定刑，且尚
    未全部執行完畢前，始有實益（最高法院105年台抗字第907
    號裁定）。本件附表各罪，均未依法執行完畢，且編號1、3
    之罪得易科罰金，其他部分則屬不得易科，則檢察官經受刑
    人之聲請，依法向原審法院聲請合併定應執行刑，自無不合
    。再按，定刑係採「限制加重原則」規範執行刑之法定範圍
    ，為其定刑之外部界限，乃因一律將宣告刑累計執行，刑責
    恐將偏重而過苛，不符現代刑事政策及刑罰之社會功能，而
    有必要透過定刑程序，授權法官對被告本身及所犯各罪為總
    檢視，進行充分而不過度之評價，以妥適調整之（最高法院
    108年台抗字第671號裁定）。
  ㈢茲查，原裁定附表編號02之施用毒品罪，經原法院判決宣告9
    月、8月，定刑為1年3月，已有裁量。又附表編號04之施用
    毒品罪，與此案之犯罪日期不同，難以取代彼此施用犯行。
    而附表編號1、3之施用二級毒品罪，雖得易科罰金，但與其
    他施用一級毒品罪，亦非同罪質，依上說明，原審法院綜合
    判斷，裁定受刑人應執行有期徒刑2年7月，即屬有據，抗告
    書以其他案例定刑結果，執為抗告理由，難以採取。
  ㈣再按法院就自由裁量權行使，除不得逾越法律所規定範圍之
    外部性界限外，應受比例原則、公平正義原則之規範，謹守
    法律秩序之理念，體察法律之規範目的，使其結果實質正當
    ，合於裁量之內部性界限，俾與立法本旨相契合。刑法第51
    條第05款規定數罪併罰，宣告多數有期徒刑者，應於各刑中
    之最長期以上，各刑合併之刑期以下，定其應執行之刑期，
    但不得逾30年，其就數罪併罰，固非採併科主義，而係採限
    制加重主義，就俱發各罪中，以最重宣告刑為基礎，由法院
    參酌他罪之宣告刑，裁量加重定之，且不得逾法定30年最高
    限制，此即外部性界限。法院為裁判時，二者均不得有所踰
    越。在數罪併罰，有二裁判以上，定其應執行之刑時，固屬
    於法院自由裁量之事項，然仍應受前揭外部性界限及內部性
    界限之拘束（最高法院96年度台上字第7582號判決、97年度
    台上字第2017號判決）。又關於刑之量定，係實體法上賦予
    法院得為自由裁量之事項，倘其未有逾越法律所規定範圍，
    或濫用其權限，即不得任意指摘為違法。且在同一犯罪事實
    與情節，如別無其他加重或減輕之原因，下級審量定之刑，
    亦無過重或失輕之不當情形，則上級審法院對下級審法院之
    職權行使，原則上應予尊重（最高法院75年台上字第7033號
    判決、85年度台上字第2446號判決）。
  ㈤依上，原裁定就本件施用毒品，雖未載明裁量之具體理由，
    但從形式上觀察，原裁定定刑結果，與比例原則、罪責相當
    原則尚無不符，此理由未完整表述，自非得據為撤銷之依據
    。又本件5罪最重宣告刑9月，則原裁定在09月以上，合併之
    刑34月以下，為上開裁量，並無逾越上開外部界限與內部界
    限，屬法院裁量職權之適法行使，並無量刑過重情形。本院
    審酌本件內部界限及外部界限範圍，並斟酌受刑人所犯附表
    所示各罪犯罪態樣、手段及所侵害法益相類似，責任非難重
    複程度較高，犯罪日期在緊密時間，可認原審裁定定刑，亦
    無違反比例原則至明。又刑法第57條係對個案一般犯行量刑
    之裁量，與定刑之審酌標準，容有不同，但個案確定後如符
    合定刑標準，法院自應重新審酌各事項，依上開所示裁量，
    抗告意旨所指本件均係施用毒品罪，情節非重，尚非有據。
    再抗告意旨其他所陳，並無法律如何酌定應執行刑之依據，
    抗告書未提出證據資料，可認原法院定刑有違反比例原則等
    規定；是以本件抗告徒以己見表達意見外，尚難動搖原裁定
    基礎，綜上，本院審酌受刑人犯罪行為不法及罪責之程度、
    各罪關聯性、犯罪情節、次數及行為態樣、數罪所反應被告
    人格特性與傾向、對被告施以矯正必要性等一切情狀，就其
    所犯前揭各罪為整體非難評價，認原裁定認應執行刑二年七
    月，自無過重情節或違反比例原則。從而，抗告為無理由，
    應予駁回。
據上論斷，應依刑事訴訟法第412條，裁定如主文。
中　　華　　民　　國　 108　　年　　12　　月　　18    日
                  刑事第十三庭  審判長法  官  王國棟
                                      法  官  許永煌
                                      法  官　蔡聰明
以上正本證明與原本無異。
如不服本裁定，應於收受送達後5 日內向本院提出抗告狀。
                                      書記官　游秀珠
中　　華　　民　　國　 108　　年　　12　　月　　18    日